臺灣高等法院民事裁定　　　　　　　　　　96年度再字第18號
聲　請　人　丙○○
　　　　　　庚○○
　　　　　　丁○○
　　　　　　壬○○
　　　　　　戊○○
　　　　　　辛○○
　　　　　　己○○
共同代理人　林憲同律師
上列聲請人因與相對人乙○○等間拆屋還地事件，對於中華民國
94年2月2日、94年8月9日、94年10月6日本院90年度上更(一)字第
270號確定裁定，聲請再審，本院裁定如下：
    主  文
聲請駁回。
聲請費用由聲請人負擔。
    理  由
一、按再審之訴，應於30日之不變期間內提起；前項期間，自判
    決確定時起算，判決於送達前確定者，自送達時起算；其再
    審之理由發生或知悉在後者，均自知悉時起算；但自判決確
    定後已逾5年者，不得提起，民事訴訟法第500條第1項、第2
    項定有明文。是提起再審之訴之原告，如主張其再審理由知
    悉在後者，應就所主張之事實負舉證之責任（最高法院30年
    抗字第443號判例意旨參照）。又當事人以有民事訴訟法第
    496條第1項第1款適用法規顯有錯誤之情形提起再審之訴，
    應認此項理由於裁判送達時當事人即可知悉，故計算是否逾
    30日之不變期間，應自裁判確定時起算，無同法第500條第2
    項但書再審理由知悉在後之適用（最高法院70年台再字第
    212號判例意旨參照）。而裁定已經確定，而有第496條第1
    項或第497條之情形者，得準用本編之規定，聲請再審，民
    事訴訟法第507條亦有明文。
二、查聲請人以94年2月2日、94年8月9日、94年10月6日本院所
    為90年度上更(一)字第270號確定裁定，有民事訴訟法第496條
    第1項第1款「適用法規顯有錯誤」及同法第497條「就足影
    響於判決之重要證物漏未斟酌」之再審事由，於96年3月7日
    具狀向本院聲請再審，有民事聲請再審狀及其上本院收文戳
    記足憑，然上開確定裁定已分別於94年2月21日、94年8月23
    日、94年10月18日由聲請人之共同訴訟代理人林憲同律師收
    受送達，有送達證書附卷可稽（見本院90年度上更(一)字第
    270號卷第4宗第140頁、自94年7月1日文書科簽呈起之卷宗
    第42頁、第61頁），則聲請人於收受送達時，即可知悉有無
    「適用法規顯有錯誤」之再審事由，依前揭判例意旨，應自
    裁判確定時起算30日之不變期間，並無民事訴訟法第500條
    第2項但書再審理由知悉在後之適用。又聲請人雖主張本院
    係依最高法院93年12月30日台民甲字第0930000396號函示意
    旨，進行第三審上訴利益之核算，而最高法院並未將該函文
    副知聲請人，聲請人為聲請再審，遂發函請求最高法院補寄
    ，是本件再審之聲請應自聲請人於96年3月8日收受最高法院
    96年3月6日台民甲字第0960000085號函時起算不變期間云云
    ，惟最高法院96年3月6日台民甲字第0960000085號函僅載明
    ：「主旨：本院受理臺灣高等法院90年度上更(一)字第270號
    庚○○即簡子欽等與甲○○等間拆屋還地上訴事件，係以本
    件上訴所得受之利益是否未逾新台幣（下同）150萬元不明
    ，如未逾150萬元，依民事訴訟法第481條準用第442條第1項
    之規定，應由原審以裁定駁回之；若屬得上訴第三審，亦應
    由該院查明訴訟標的價額命補繳歷審裁判費後再行送卷。爰
    於93年12月30日以台民甲字第0930000396號函將全卷退回原
    法院請其查明依法處理，請查照」等語，係為回覆聲請人委
    由林憲同律師所為96年3月5日（96）憲律函字第013號函，
    核其內容乃就最高法院93年12月30日台民甲字第0930000396
    號函之原由為陳述，而本院既已於94年2月2日以90年度上更
    (一)字第270號確定裁定以上訴利益未逾1,500,000元為由，駁
    回聲請人之第三審上訴，即難以聲請人於96年3月8日收受上
    開最高法院之回函，逕認聲請人就其所主張「就足影響於判
    決之重要證物漏未斟酌」之再審事由有知悉在後之情事，則
    聲請人遲至96年3月7日始為本件再審之聲請，顯已逾法定30
    日之不變期間，本件再審之聲請即非合法，自應予駁回。
三、據上論結，本件再審之聲請為不合法，爰裁定如主文。
中　　華　　民　　國　　96　　年　　3 　　月　　28　　日
                    民事第四庭
                  　　　審判長法  官  張劍男
                  　          法  官  丁蓓蓓
                              法  官  陳昆煇
正本係照原本作成。
不得抗告。
中　　華　　民　　國　　96　　年　　3 　　月　　29　　日
　　　　　　　　　　　　　　　書記官  李佳樺
